【裁判字號】    98,消債抗,38
【裁判日期】    990301
【裁判案由】    抗告事件
【裁判全文】
臺灣花蓮地方法院民事裁定            98年度消債抗字第38號
抗  告  人  甲○○
上列抗告人因消費者債務清理事件聲請更生，對於民國98年8月3
1日本院98年度消債更字第56號裁定，提起抗告，本院裁定如下
：
    主    文
抗告駁回。
抗告程序費用新臺幣壹仟元由抗告人負擔。
    理    由
一、抗告意旨略以: 抗告人於原審時所提出之國稅局所得清單、
    吉安鄉民代會員工現金給予印領清冊，得作為抗告人每月薪
    資及年總收入之證明，抗告人並無隱匿收入之故意，亦無其
    他收入來源。又原審所認定抗告人每月平均收入為新台幣（
    下同）46,119元，實係包含年終獎金與考績獎金，且亦記載
    於前開國稅局所得清單中，抗告人自無蓄意隱匿之情。另抗
    告人配偶潘清督死亡後，抗告人原得領取之「公務人員遺族
    撫卹金」期限於民國97年12月已屆至，足認抗告人現行經濟
    狀況與協商前之經濟狀況已有不同，而明顯已無法履行協商
    內容。為此依法提起抗告，請求廢棄原裁定等語。
二、按債務人與金融機構協商成立者，不得聲請更生或清算，但
    因不可歸責於己之事由，致履行顯有重大困難者，不在此限
    ；本條例施行前，債務人依金融主管機關協調成立之中華民
    國銀行公會會員辦理消費金融案件無擔保債務協商機制與金
    融機構成立之協商，準用前項之規定，消費者債務清理條例
    第151條第5項、第6項分別定有明文。又聲請更生或清算不
    合程式或不備其他要件者，法院應以裁定駁回之，但其情形
    可以補正者，法院應定期間先命補正，復為同條例第8條所
    明定。
三、經查: （除引用原審裁定所載之理由如附件所示外，另補充
    如下）
  (一)本院衡量財政部臺灣省北區國稅局綜合所得稅各類所得資料
    清單乃記載抗告人當年度實際可支配所得之總數，則抗告人
    本應依全年所得就各月份支出為適當調配及控制，自不得謂
    其每月薪資較全年所得平均每月收入為低，及年終獎金與考
    績獎金並非每月發放等語，而主張按每月薪資表所載「實支
    金額」作為每月收入之計算標準，是原審以抗告人全年所得
    作為其平均每月收入之認定，核屬有據。
  (二)本件抗告人95年度平均每月所得約有41,267元、96年度平均
    每月所得約有41,073元、97年度平均每月所得約有46,119元
    之收入，此有財政部臺灣省北區國稅局95年度至97年度綜合
    所得稅各類所得資料清單附卷可參（見本院卷第15-16、24
    頁），顯見本件抗告人毀諾時（即97年3月）較協商時（即
    95年12月27日）之固定薪資收入，不減反增，且抗告人所陳
    報之伙食及交通費、房屋貸款、公寓管理費及清潔費、婚喪
    交際費、水電費、瓦斯費、電話及網路費、雜支、汽機車保
    養費（含油錢）及強制執行扣薪之本票債務，核屬抗告人在
    協商時可得預見，據以評估可否履行協商條件之事實，則抗
    告人考量自身還款能力及籌措資金來源因素，尚得承諾每月
    還款28,448元，且自96年1月繳納至97年3月始告毀諾，迄毀
    諾當時薪資收入及生活必要支出費用並無變化之情形下，卻
    稱收入不足清償債務而予任意毀諾，顯非屬協商成立後不可
    歸責於己，致履行顯有重大困難之事由。
  (三)至抗告人雖稱其所領取之「公務人員遺族撫卹金」期限僅至
    97年12月等情，惟此亦屬抗告人於協商時所能預見之事實，
    且本件抗告人毀諾時點為97年3月，亦核與前開原因無涉，
    本院自難憑採。此外，抗告人復未舉證證明其於協商成立後
    有何經濟狀況重大變更，或有何不可歸責於抗告人之事由，
    致履行協商顯有重大困難，則其聲請更生自屬無據。
  (四)綜上所述，抗告人於協商成立後，難認有何不可歸責於己之
    事由，致履行顯有重大困難，依首揭條文之意旨，本院即無
    從任由抗告人任意選擇毀諾而准予更生之理，自應駁回其更
    生之聲請。從而，原審裁定駁回抗告人更生之聲請，核無違
    誤，抗告意旨猶執前詞，指摘原裁定不當，求予廢棄另為裁
    定，為無理由，應予駁回。
四、據上論結，本件抗告為無理由，依消費者債務清理條例第15
    條，民事訴訟法第495條之1第1項、第449條第1項、第95條
    、第78條，裁定如主文。
中    華    民    國    99    年    3     月    1     日
                  臺灣花蓮地方法院民事庭
                      審判長法官  湯文章
                      法      官  楊碧惠
                      法      官  陳燁真
上為正本係照原本作成
不得再抗告
中    華    民    國    99    年    3     月    1     日
                      法院書記官  陳蓮茹

司法院資訊處製作；財團法人民間司法改革基金會備份。
